【裁判字號】    96,訴,1352
【裁判日期】    970730
【裁判案由】    毒品危害防制條例
【裁判全文】
臺灣高雄地方法院刑事判決              96年度訴字第1352號
公  訴  人  臺灣高雄地方法院檢察署檢察官
被      告  甲○○
選任辯護人  鄭國安律師
            蘇佰陞律師
            吳麗珠律師
上列被告因毒品危害防制條例案件，經檢察官提起公訴（95年度
毒偵字第9382號），本院判決如下：
    主  文
甲○○犯施用第一級毒品罪，累犯，處有期徒刑壹年，減為有期
徒刑陸月，扣案如附表一編號1 所示之物沒收之，扣案如附表三
編號1 所示之物沒收銷燬之。又犯施用第二級毒品罪，累犯，處
有期徒刑陸月，減為有期徒刑參月，扣案如附表二編號1 至2所
示之物沒收銷燬之。又犯連續轉讓第一級毒品罪，累犯，處有期
徒刑壹年陸月，減為有期徒刑玖月，扣案如附表三編號1 所示之
物沒收銷燬之。又犯轉讓第一級毒品罪，共貳拾罪，均累犯，各
處有期徒刑壹年貳月，均各減為有期徒刑柒月，扣案如附表三編
號1 所示之物沒收銷燬之。又犯販賣第一級毒品罪，累犯，處有
期徒刑拾陸年，褫奪公權拾年。未扣案之販賣第一級毒品所得新
台幣壹仟元沒收，如全部或一部不能沒收時，以其財產抵償之。
扣案如附表三編號1 至3 所示之物均沒收銷燬之，扣案如附表一
編號1 、附表四編號1 至3 所示之物均沒收之。又犯販賣第一級
毒品罪，累犯，處有期徒刑拾陸年，褫奪公權拾年。未扣案之販
賣第一級毒品所得新台幣壹仟元沒收，如全部或一部不能沒收時
，以其財產抵償之。扣案如附表三編號1 至3 所示之物均沒收銷
燬之，扣案如附表一編號1 、附表四編號1 至3 所示之物均沒收
之。又犯販賣第一級毒品罪，累犯，處有期徒刑拾陸年，褫奪公
權拾年。未扣案之販賣第一級毒品所得新台幣壹仟元沒收，如全
部或一部不能沒收時，以其財產抵償之。扣案如附表三編號1至3
所示之物均沒收銷燬之，扣案如附表一編號1 、附表四編號1至3
所示之物均沒收之。又犯意圖販賣而持有第二級毒品罪，累犯，
處有期徒刑伍年陸月，扣案如附表二編號1 所示之物沒收銷燬之
、附表四編號2 至3 所示之物均沒收之。應執行有期徒刑拾捌年
，褫奪公權拾年，未扣案之販賣第一級毒品所得新台幣參仟元沒
收，如全部或一部不能沒收時，以其財產抵償之。扣案如附表二
編號1 至2 、附表三編號1 至3 所示之物均沒收銷燬之。扣案如
附表一編號1 、附表四編號1 至3 所示之物均沒收之。
其餘被訴施用第一級毒品罪、施用第二級毒品罪、轉讓第二級毒
品罪、販賣第一級毒品罪（壬○○部分）部分均無罪。
    事  實
一、甲○○前因施用毒品案件，經本院以89年度毒聲字第8019號
    裁定令入勒戒處所觀察、勒戒後，認有繼續施用毒品傾向，
    再以89年度毒聲字第8704號裁定令入戒治處所施以強制戒治
    1 年，於民國92年2 月19日執行完畢，並經臺灣高雄地方法
    院檢察署檢察官於92年3 月24日以92年度戒毒偵字第252 號
    為不起訴處分確定。另因侵占案件，經本院以90年度易字第
    4081號判決判處有期徒刑5 月確定，並於92年8 月11日易科
    罰金執行完畢。詎不知悔改，明知海洛因係屬毒品危害防制
    條例第2 條所列之第一級毒品，不得持有、施用、轉讓或販
    賣，甲基安非他命係屬毒品危害防制條例第2 條所列之第二
    級毒品，不得持有、施用或意圖販賣而持有，於95年11月7
    日前某日，先分別以每兩新臺幣（下同）22萬元、7 萬元之
    價格，在不詳地點，向姓名年籍不詳綽號「豬哥仔」之成年
    男子販入不詳數量之海洛因、甲基安非他命，除部分海洛因
    是供自己施用外，其餘海洛因或轉讓提供辛○○、丙○○無
    償施用，或伺機販售予乙○○牟利，並於購得擬供自己施用
    之甲基安非他命後，另萌生販售與不特定人獲利之犯意，而
    分別為下列犯行：(一)基於施用第一級毒品海洛因之犯意，於
    95 年11 月7 日上午11時許，在高雄市○○區○○街217 號
    8 樓之1 住處，以針筒注射方式施用第一級毒品海洛因1 次
    。(二)又基於施用第二級毒品甲基安非他命之犯意，於95年11
    月6 日晚間11、12時左右，在前揭住處，以玻璃球燒烤方式
    施用第二級毒品甲基安非他命1 次。(三)又基於轉讓第一級毒
    品海洛因之概括犯意，自93、94年間起迄95年6 月30日止，
    在前揭住處，以約每星期1 次，每次數量不詳，連續無償提
    供海洛因予辛○○施用多次。(四)又自95年7 月1 日起至95年
    11月4 、5 日止，另行基於轉讓第一級毒品海洛因之個別犯
    意，以約每星期1 次，每次數量不詳，無償提供海洛因予辛○○施用共18次。(五)另分別基於轉讓第一級毒品海洛因之犯
    意，自95年10月初起迄95年10月底止，在前揭住處，無償提
    供海洛因予丙○○施用共2 次。(六)又分別基於販賣第一級毒
    品海洛因予乙○○以營利之犯意，自95年10月間某日起迄95
    年11月7 日某時止，在前揭住處，以每次1 支摻有海洛因之
    注射針筒1000元之代價，販賣海洛因3 次（其中1 次於95年
    11月6 日21時許）予乙○○。及(七)於95年11月7 日前某日，
    在不詳地點，以每兩7 萬元之代價向綽號「豬哥仔」購得甲
    基安非他命（合計驗前淨重32.031公克，驗後淨重32.025公
    克）以供己施用後，竟萌生意圖營利伺機販售予不特定人獲
    利而非法持有上開毒品，於95年11月7 日前某日，將甲基安
    非他命分裝成10包。
二、嗣經警於95年11月7 日凌晨1 時許，在高雄市○○區○○街
    217 號前，見丙○○形跡可疑上前攔查，經丙○○告知甲○○在高雄市○○區○○街217 號8 樓之1 住處販賣及施用第
    一級毒品海洛因後，向本院聲請核發搜索票，並於當日14時
    20分前往搜索，當場查獲甲○○、辛○○、乙○○、壬○○
    ，並分別經甲○○、辛○○、乙○○、壬○○、丙○○之同
    意後分別採集其等尿液送驗，檢驗結果除辛○○尿液僅呈嗎
    啡陽性反應外，甲○○、乙○○、壬○○、丙○○4 人之尿
    液均呈甲基安非他命、嗎啡陽性反應（辛○○、乙○○、壬○○、丙○○4 人涉嫌施用毒品部分均已由檢察官另案處理
    ），並當場扣得甲○○所有如附表一編號1 、附表二編號1
    至2、 附表三編號1 至3 、附表四編號1 至3 ，與本案犯罪
    無關甲○○所有附表五編號1 至7 ，及壬○○所有附表五編
    號8所 示之物。
三、案經高雄市政府警察局苓雅分局報請臺灣高雄地方法院檢察
    署檢察官偵查起訴。
    理  由
壹、證據能力部分：
一、按被告以外之人於檢察事務官、司法警察官或司法警察調查
    中所為之陳述，與審判中不符時，其先前之陳述具有較可信
    之特別情況，且為證明犯罪事實存否所必要者，得為證據，
    刑事訴訟法第159 條之2 定有明文。本件證人丙○○於警詢
    中先證稱伊所施用之海洛因是甲○○免費提供給我施用的，
    乙○○所施用的海洛因是向甲○○以裝於注射針筒每支1000
    元購買，有於95年11月6 日21時許，在高雄市○○區○○街
    217 號8 樓之1 看到乙○○向甲○○購買海洛因等語（警卷
    第9 至10頁），惟其於本院審理時改口證稱甲○○沒有給我
    毒品施用，也沒有看過乙○○向甲○○拿海洛因，在警局作
    筆錄時伊毒癮發作及警方刑求要伊這樣講云云（本院(二)卷第
    53頁）。證人乙○○於警詢中先證稱伊共向甲○○購買3 次
    海洛因，每次1000元等語（警卷第14頁），惟其於本院審理
    時改口證稱警詢時伊毒癮發作，且沒有說向甲○○購買海洛
    因，是說向「力仔」購買，但警員未據實記載云云（本院(二)
    卷第38至44頁），其等於警詢中及本院審理時之證述已有前
    後陳述不符之情形，經本院當庭分別勘驗證人丙○○製作警
    詢筆錄時之錄音、錄影光碟雖顯示丙○○有打哈欠、流眼淚
    等情狀，但製作筆錄過程神智清醒，且自行陳述甲○○免費
    提供海洛因給他施用，而乙○○於遭查獲前一日（即95年11
    月6 日）晚上9 點多以1000元之代價向甲○○購買摻有海洛
    因之注射針筒1 支施用等語（本院(二)卷第94至97頁）。而本
    院勘驗證人乙○○製作警詢筆錄時之錄音、錄影光碟，雖顯
    示乙○○於製作筆錄過程有打哈欠、流鼻水、眼淚等類似毒
    癮發作情形，但仍親口表示精神狀況良好，可以製作筆錄，
    且親自陳述向甲○○以每次1000元之代價購買摻有海洛因毒
    品之注射針筒1 支，共購買3 次等語（本院(二)卷第135 至13
    8 頁）。另本院經傳喚負責詢問、紀錄丙○○、乙○○警詢
    筆錄之員警庚○○、己○○到庭，證人庚○○於本院審理時
    具結證稱製作丙○○、乙○○筆錄前，都有先問他們精神狀
    況，他們都回答狀況良好可以製作筆錄才製作，並無人動手
    毆打丙○○，製作筆錄之過程也全程錄音、錄影，而乙○○
    也是精神狀況可以製作筆錄我們才製作，且乙○○從未提到
    他的海洛因毒品是向綽號「力仔」之人購買，否則我們一定
    會追查等語（本院(二)卷第156 至161 頁）；證人己○○於本
    院審理時亦具結證稱製作丙○○、乙○○筆錄的過程都沒有
    中斷錄音、錄影，我們沒有要求丙○○指認吳富霖，乙○○
    製作筆錄時雖有毒癮發作情形，但對於我們詢問內容都可以
    清楚回答，乙○○也沒有提到他的毒品是向綽號「力仔」之
    男子購買等語（本院(二)卷第164 至169 頁）。另按證人丙○○95年11月7 日當晚製作警詢筆錄完成後即返家睡覺，此為
    證人丙○○所自陳（本院(二)卷第50頁），但從卷附財團法人
    天主教聖功醫院之病歷資料顯示，證人丙○○是在95年11月
    9 日才赴該院就診，倘如證人丙○○所辯稱其於警詢時遭警
    毆打刑求，才陳稱其所施用之海洛因為被告免費提供，及目
    擊乙○○向被告購買毒品等節，理當於離開警局後即刻前往
    醫院就診，以便保存遭警刑求毆打之證據，較符常情。況從
    當日遭警逮捕之被告本人，及證人壬○○、乙○○、辛○○
    等人迄今均無人供稱遭警刑求、毆打之情以觀，證人丙○○
    於本案中僅係證人身份，而非本案被告，衡情員警更無刑求
    、毆打證人之理。是故，證人丙○○、乙○○2 人於警詢中
    所為陳述，與其等於本院審判中之陳述不符，然其等先前警
    詢中之陳述時被告未在場，是面對詢問警員所為陳述較為坦
    然；事後可能因陳述人對被告有所顧忌或同情，因而較不願
    陳述不利被告之事實，堪認其等先前之陳述具有較為可信之
    特別情況，且為證明被告轉讓、販賣第一級海洛因犯行存否
    所必要，自得作為本案證據。
二、按被告以外之人於偵查中向檢察官所為陳述，除顯有不可信
    之情況者外，得為證據，同法第159 條之1 第2 項定有明文
    。本件證人即員警戊○○、己○○、癸○○、庚○○於檢察
    官偵查中所為之陳述（見偵卷第116 至121 頁），其等未曾
    提及檢察官在偵查時有不法取供之情形，反對其等證述具有
    證據能力，亦未釋明上開證述有顯不可信之情況，依上說明
    ，其等於偵查中之證言自均具有證據能力。
三、按被告以外之人於審判外之陳述雖不符刑事訴訟法第159 條
    之1 至之4 等四條之規定，而經當事人於審判程序同意作為
    證據，法院審酌該言詞陳述或書面陳述作成時之情況，認為
    適當者，亦得為證據；當事人、代理人或辯護人於法院調查
    證據時，知有刑事訴訟法第159 條第1 項不得為證據之情形
    ，而未於言詞辯論終結前聲明異議者，視為有前項之同意，
    同法第159 條之5 定有明文。本件證人壬○○、辛○○均曾
    於警詢中為陳述，其等性質雖屬傳聞證據，且查無符合同法
    第159 條之1 至之4 等前四條之情形，其等所為之上開警詢
    筆錄內容，業經本院審理時予以提示並告以要旨，且各經檢
    察官、辯護人及被告表示意見。當事人或辯護人已知上述筆
    錄乃傳聞證據，且均未於言詞辯論終結前對該等筆錄內容異
    議，依上開規定，是其等於警詢中之證言應具有證據能力。
貳、認定事實所憑之證據及理由：
一、針對被告施用第一級毒品海洛因、第二級毒品甲基安非他命
    犯行部分：
  (一)訊據被告對其於上開時、地分別施用第一級毒品海洛因1 次
    及第二級毒品甲基安非他命1 次之事實，業據其於本院審理
    時坦承不諱（本院(三)卷第81頁），且被告遭警查獲時為警所
    採尿液，經送請高雄市立凱旋醫院檢驗之結果，呈嗎啡、甲
    基安非他命之陽性反應，有該院95年11月23日出具之濫用藥
    物尿液檢驗報告（偵卷第82頁）、尿液採證代碼對照表（偵
    卷第83頁）、查獲照片（警卷第33至38頁），及附表一編號
    1 所示未使用之注射針筒，附表二編號1 所示之甲基安非他
    命、編號2 所示之吸食器、扣案如附表三編號1 所示之海洛
    因等物在卷可參。足認被告之自白核與事實相符，本件被告
    涉犯施用第一級毒品海洛因、第二級毒品甲基安非他命犯行
    ，事證明確，足堪認定。
  (二)被告前因施用毒品案件，經觀察、勒戒及強制戒治後，甫於
    92 年2月19日執行完畢，有全國施用毒品案件紀錄表、臺灣
    高等法院被告前案紀錄表各1 份在卷可按，是被告於前開強
    制戒治處分執行完畢釋放後5 年內再犯本件施用海洛因、甲
    基安非他命之罪，應依毒品危害防制條例第23條第2 項之規
    定依法訴追依法處罰。
二、針對被告轉讓第一級毒品海洛因予辛○○犯行部分：
  (一)訊據被告坦承轉讓第一級毒品海洛因予辛○○施用犯行，核
    與證人辛○○於警詢中之證述（警卷第17頁）及本院審理時
    具結證述相符（本院(三)卷第27至29頁），而辛○○在95年11
    月7 日遭警查獲當日所採尿液經送高雄市立凱旋醫院檢驗結
    果呈嗎啡陽性反應，此有該院濫用藥物尿液檢驗報告（本院
    (三)卷第97頁）在卷可稽。另辛○○確因施用第一級毒品海洛
    因，經本院裁定應接受戒治處分確定，亦經本院依職權調閱
    本院96年度毒聲字第1164號卷，核閱無訛。是被告轉讓第一
    級毒品海洛因予辛○○施用之犯行，可堪認定。
  (二)被告雖辯稱自95年1 月間起，始提供海洛因予辛○○施用云
    云。惟證人辛○○於警詢中陳稱自89年間就開始施用海洛因
    （警卷第17頁），且於本院審理中具結證稱自93、94年間與
    被告同居在前揭高雄市○○區○○街租處起所施用之海洛因
    即被告免費提供等語（本院(三)卷第28頁）。按被告與證人辛○○在案發前為同居男女關係，且案發後證人辛○○在本院
    審理中具結所為之初始證述：「我是趁他（即被告）睡覺時
    偷拿的」（本院(三)卷第28頁），對於案情仍避重就輕，意圖
    迴護被告之情，溢於言表，衡情應無設詞構陷被告之理，故
    證人辛○○於本院嗣後所述自伊93、94年間跟被告同居時起
    ，被告即免費提供海洛因予伊施用等語（本院(三)卷第28頁）
    ，應足採信。又被告經通緝到案於本院訊問時先自承約每星
    期提供海洛因1 次予辛○○施用等語（本院(一)卷第117 頁）
    ，核與證人辛○○於本院審理時具結證稱伊約每星期跟被告
    要海洛因1 次施用等語（本院(三)卷第28至29頁）相符。故被
    告於本院審理時改口辯稱約2 星期給辛○○1 次海落因施用
    ，顯與事實不符，難以採信。
  (三)綜上所述，被告自93、94年間起迄95年11月4 、5 日止，每
    隔一星期提供1 次海洛因予辛○○施用之犯行，應堪認定。
三、針對被告轉讓第一級毒品海洛因予丙○○施用犯行部分：
  (一)訊據被告坦承自95年10月初起95年10月底止，免費提供2、3
    次海洛因給丙○○施用（本院(三)卷第85頁），核與證人丙○○於警詢中證稱我所施用的海洛因是甲○○免費提供給我施
    用等語（警卷第10頁）大致相符，而丙○○在95年11月7日
    遭警查獲當日所採尿液經送高雄市立凱旋醫院檢驗結果呈嗎
    啡陽性反應，此有該院濫用藥物尿液檢驗報告（本院(三)卷第
    101 頁）在卷可稽。是被告轉讓第一級毒品海洛因予丙○○
    施用之犯行，可堪認定。
  (二)證人丙○○雖於本院審理時改稱甲○○沒有給他毒品施用云
    云。惟此與其於警詢中之證述不符，是否可採，尚非無疑，
    而且被告亦自承確實有免費提供海洛因2 、3 次供丙○○施
    用，再丙○○遭警查獲當日所採尿液經送驗結果確實呈嗎啡
    陽性反應，且證人丙○○於製作警詢筆錄時，全程錄音、錄
    影，警詢筆錄內容均在其自由意思下所為陳述，如前所述，
    衡情丙○○在警詢中所為被告轉讓海洛因供其施用之陳述，
    當可採信，是證人丙○○於本院所為上開證詞，顯非事實。
  (三)至於被告轉讓第一級毒品海洛因予丙○○施用之次數為何？
    證人丙○○於警詢中並未明確陳述，但從其警詢中回答「我
    所施用的海洛因『均』是甲○○免費提供給我施用」乙語（
    警卷第10頁第12行），顯然至少應有1 次以上，及被告自承
    從95年10月初到95年10月底，共給過丙○○海洛因2 、3 次
    等語（本院(三)卷第85頁）以觀，本院認以2 次為適當，且對
    被告最為有利，附此敘明。
  (四)綜上所述，被告自95年10月初起迄95年10月底止，共轉讓2
    次海洛因予丙○○施用之犯行，應堪認定。
四、針對被告販賣第一級毒品海洛因予乙○○犯行部分：
    訊據被告雖坦承扣案之海洛因14包、電子磅秤2 台、分裝袋
    1 盒、行動電話1 支等物品為伊所有，惟矢口否認販賣第一
    級毒品犯行，辯稱：查獲之海洛因是買來自己施用，電子磅
    秤用來秤重量，怕對外買來之毒品有偷斤減兩，分裝袋是用
    來包東西，行動電話不是用來販賣毒品，伊購買海洛因僅為
    施用，並無販賣之意思云云。惟查：
  (一)證人乙○○遭警查獲當時，所採尿液，經送高雄市立凱旋醫
    院檢驗結果呈嗎啡陽性反應，有該院濫用藥物尿液檢驗報告
    （本院(三)卷第99頁）在卷可稽。另乙○○因施用第一級毒品
    海洛因案件，經本院判處有期徒刑8 月，減為有期徒刑4 月
    確定，有本院依職權調閱本院96年度訴緝字第227 號案卷可
    稽，故證人乙○○於95年11月7 日在被告位於高雄市○○區
    ○○街217 號8 樓之1 住處遭警查獲前，確有施用第一級毒
    品海洛因之犯行，應堪認定。
  (二)又據證人乙○○於警詢中指稱伊自遭查獲前約2 星期起借住
    在被告前揭高雄市○○區○○街住處，所施用之海洛因是向
    甲○○（綽號「草仔」）購買，共向甲○○買3 次海洛因，
    每次1000元，最後一次施用是在95年11月7 日12時許等語（
    警卷第14頁），及證人丙○○於警詢中證稱95年11月6 日21
    時許，有看到乙○○向甲○○以每支裝於注射針筒內之海洛
    因1000元之代價購得等語（警卷第10頁），顯見證人乙○○
    向被告購買海洛因時，除被告、證人乙○○外，尚有證人丙○○目擊其中在95年11月6日21時許的那次交易。
  (三)按「依據Clarke's Analysis ofDrug s and Poisons一書第
    3 版之記述：正常人之海洛因一般劑量為每4 小時施用5 至
    10毫克（純品），其最低致死劑量為200 毫克（若單次使用
    超過此劑量即有致命之可能性），惟久用成癮者對該等藥物
    產生耐藥性，其程度因個人體質、使用頻率與接觸時間之長
    短而異，可使其致死劑量增至數倍或10倍以上」，有行政院
    衛生署管制藥品管理局93年10月1 日管檢字第0930009353號
    函文在卷可稽。經查，本件扣案白色粉末14包經送法務部調
    查局鑑定結果，合計淨重25.65 公克，純度為79.16%，則依
    該比例計算，被告所購買海洛因之純質淨重為20.30 公克，
    有法務部調查局95年12月31日調壹字第00000000000 號鑑定
    通知書1 紙在卷可稽（見偵卷第82頁），而被告自承每日約
    施用2 、3 次，倘以最高每次10毫克之使用劑量計算，被告
    每日最高施用劑量約30毫克，經過換算結果，扣案之海洛因
    可以供被告一人施用約677 日（20.30x1,000/30=676.66 ，
    小數點以下4 捨5 入），佐以一般常情，施用毒品者為恐其
    所購入之毒品可能因保存不易而受潮變質，且因數量龐大而
    增加被查緝之風險，通常一次僅會購入少量之毒品以供施用
    ，顯見被告遭扣案之海洛因並非全部供其自己施用甚明。
  (四)證人乙○○雖於本院審理時改證稱伊在警詢時是向員警說所
    施用的毒品是向綽號「力仔」買的，不是說向被告購買云云
    。惟查，證人乙○○於警詢中是陳述向被告購買海洛因3 次
    ，每次1000元，並未向承辦員警表示其所施用的毒品是向「
    力仔」所購買，業據本院勘驗證人乙○○之警詢錄音、錄影
    光碟製有勘驗筆錄在卷（本院(二)卷第135 至137 頁），且經
    證人即承辦員警庚○○具結證稱乙○○從未提到他的海洛因
    毒品是向綽號「力仔」之人購買，否則我們一定會追查等語
    （本院(二)卷第16 0頁），證人己○○也具結證稱乙○○也沒
    有提到他的毒品是向綽號「力仔」之男子購買等語（本院(二)
    卷第166 頁），足見證人乙○○於本院改稱伊所施用的海洛
    因是向綽號「力仔」所購買云云，顯為迴護被告之詞，且與
    事實不符，而不值憑採。
  (五)又被告遭查獲時另持有黑色研磨機1 台、攪拌碗1 個，經送
    高雄醫學大學附設中和紀念醫院檢驗結果，均呈嗎啡陽性反
    性，有附表三編號2 、3 檢驗報告欄所示之檢驗報告（本院
    (一)卷第38、44頁）可參，顯見被告確實以扣案之黑色研磨機
    及攪拌碗將所購得之高純度海洛因（純度高達79.16 ﹪），
    加以研磨後稀釋攪拌，至於扣案附表四編號1 藍色研磨機1
    台、編號2 分裝袋1 盒，經送驗結果雖呈嗎啡陰性反應，然
    該藍色研磨機其功能與扣案黑色研磨機功能相同，顯見該藍
    色研磨機係預備作為將扣案海洛因加以研磨，便於稀釋分裝
    之用，而扣案附表四編號2 之分裝袋1 盒，經送驗結果雖呈
    嗎啡陰性反應，然從扣案海洛因已以分裝袋分裝成14包，其
    功能顯係預備作為分裝毒品之用，故被告將購得之海洛因，
    先以研磨機加以研磨，再以攪拌碗加以攪拌稀釋後，再加以
    分裝、販賣之事實，已堪認定。
  (六)綜上所述，被告上開辯解顯為卸責之詞，要難採信，被告自
    95年10月間某日起迄95年11月7 日某時止，在前揭住處，以
    每次1 支摻有海洛因之注射針筒1000元之代價，販賣海洛因
    3 次（其中1 次於95年11月6 日21時許）予乙○○之犯行，
    事證明確，可堪認定。
五、針對被告意圖販賣而持有第二級毒品甲基安非他命犯行部分
    ：
    訊據被告固坦承向綽號「豬哥仔」，以每兩7 萬元代價購得
    扣案甲基安非他命，嗣於95年11月7 日為警查獲，並扣得該
    批甲基安非他命，惟矢口否認有何意圖販賣而持有甲基安非
    他命之犯行，並辯稱：本件扣案甲基安非他命，都是伊自己
    要施用，沒有販賣，伊都將甲基安非他命置入玻璃球燒烤產
    生煙霧方式施用，1 天約施用1 、2 次云云。經查：
  (一)被告在前揭時、地，為警查獲時持有之晶體10包，經送驗結
    果，均呈甲基非他命陽性反應，有高雄醫學大學附設中和紀
    念醫院96年1 月16日編號0000-000至0000-000號檢驗報告3
    紙（偵卷第88至90頁）附卷可稽，足見被告為警查獲時持有
    之晶體10包，均為甲基安非他命無誤。
  (二)被告雖辯稱扣案之甲基安非他命是伊要供自己施用，不是要
    販賣云云。惟查，扣案甲基安非他命合計驗前淨重多達32.
    031 公克，為被告所不爭，另揆諸扣案甲基安非他命已分裝
    成10包，且從卷附照片及送驗結果顯示，除其中1 包數量較
    少外，其他9 包每包毛重均相當（警卷第32頁、偵卷第88至
    90頁），顯非隨意分裝。是被告持有如此數量之毒品，苟非
    確有販售他人藉此獲利之意圖，何以干冒遭查獲之風險，1
    次購入如此大量之甲基安非他命，足見被告持該等毒品伺機
    出售販賣予他人以營利之意圖已至為灼然。另依據前開行政
    院衛生署管制藥品管理局93年10月1 日管檢字第0930009353
    號函旨，一般正常人甲基安非他命每日正常使用量從2.5 至
    25毫克之間，經查，本件扣案晶體10包經送高雄醫學大學附
    設中和紀念醫院檢驗結果，合計驗前淨重32.031公克，業如
    前述，而被告自承每日約施用1 、2 次，倘以每日最高25毫
    克之使用劑量計算，經過換算結果，被告所購買扣案之甲基
    安非他命可以供其施用約1281日（32.0310x1,000/25=1281.
    2 ，小數點以下4 捨5 入），而本件扣案甲基安非他命未見
    有任何特殊防潮措施，有卷附照片（警卷第32頁）可證，佐
    以一般常情，施用毒品者為恐其所購入之毒品可能因保存不
    易而受潮變質，且因數量龐大而增加被查緝之風險，通常一
    次僅會購入少量之毒品以供施用，足見被告所辯顯與常情相
    悖，不值採信。
  (三)又甲基安非他命為政府相關治安機關查緝甚嚴之毒品，取得
    不易且違法，因而價格高昂，購買者錙銖必較，衡諸毒品經
    分裝後必有微量毒品殘餘包裝內，故分裝越多，勢必損耗越
    多，則若經過度分裝，無異將喪失減損毒品之實際份量，然
    查獲之甲基安非他命於查獲時即已分裝完成為10小包，業如
    前述，顯非單純為供己施用或為攜帶方便而分裝。此外，復
    有扣案如附表四編號2 、3 所示供意圖販賣第二級毒品甲基
    安非他命所用之分裝袋及電子秤可佐。
  (四)綜上所述，被告意圖販賣而持有甲基安非他命之犯行，堪予
    認定。
六、按行為後法律有變更者，適用行為時之法律。但行為後之法
    律有利於行為人者，適用最有利於行為人之法律，刑法第2
    條第1 項定有明文。又刑法第2 條係規範行為後法律變更所
    生新舊法律比較適用之準據法，是刑法第2 條本身雖經修正
    ，但該條文既屬適用法律之準據法，本身尚無比較新舊法之
    問題，應逕適用裁判時之刑法第2 條規定以決定適用之刑罰
    法律。再比較時應就罪刑有關之共犯、未遂犯、想像競合犯
    、牽連犯、連續犯、結合犯，以及累犯加重、自首減輕暨其
    他法定加減（如身分加減）與加減例等一切規定，綜其全部
    罪刑之結果而為比較（最高法院95年第8 次刑事庭會議決議
    參照）。查本案被告行為後，刑法業於94年2 月2 日修正公
    布，自95年7 月1 日起施行，茲就比較情形分述如下：按「
    連續數行為而犯同一之罪名者，以一罪論，但得加重其刑至
    二分之一」，修正前刑法第56條定有明文，此條文經修正刪
    除。亦即被告基於概括犯意所為之數行為，自95年7 月1 日
    起已不再成立連續犯而得論以一罪，而應依具體行為之性質
    論罪。查本件被告自93、94年間起迄95年6 月30日止所為多
    次轉讓第一級海洛因予辛○○施用之犯行，均發生於新法施
    行之前，時間緊接，手法相同，所犯者係構成要件相同之罪
    名，主觀上顯各基於概括犯意而為，應均構成連續犯，依修
    正前刑法第56條規定，論以1 罪，對被告較為有利。另被告
    行為後，刑法第47條累犯原規定：「受有期徒刑之執行完畢
    或受無期徒刑或有期徒刑一部之執行而赦免後，五年以內再
    犯有期徒刑以上之罪者，為累犯，加重本刑至二分之一。」
    ，修正後之刑法第47條規定為：「受徒刑之執行完畢，或一
    部之執行而赦免後，五年以內故意再犯有期徒刑以上之罪者
    ，為累犯，加重本刑至二分之一。第九十八條第二項關於因
    強制工作而免其刑之執行者，於受強制工作處分之執行完畢
    或一部之執行而免除後，五年以內故意再犯有期徒刑以上之
    罪者，以累犯論」。本件被告所犯自93、94年間起迄95年6
    月30日止連續轉讓第一級毒品海洛因予辛○○之犯行部分，
    係屬故意犯罪，不論依新法或舊法均構成累犯，對被告而言
    ，並無有利、不利之問題，併此敘明。又修正前刑法第51條
    第5 款規定：「數罪併罰，分別宣告其罪之刑，依左列各款
    定其應執行者：…五、宣告多數有期徒刑者，於各刑中之最
    長期以上，各刑合併之刑期以下，定其刑期。但不得逾20年
    」，修正後刑法第51條第5 款規定：「數罪併罰，分別宣告
    其罪之刑，依下列各款定其應執行者：…五、宣告多數有期
    徒刑者，於各刑中之最長期以上，各刑合併之刑期以下，定
    其刑期。但不得逾30年」，比較修正前後之上開規定，以95
    年7 月1 日修正施行前之規定，較有利於受刑人。綜上全部
    比較結果，本件情形，顯以修正前之規定較有利於被告，揆
    諸上揭說明，應一體適用被告行為時即修正前之規定，予以
    論處。
參、論罪科刑部分：
一、核被告所為，係犯毒品危害防制條例第10條第1 項、第2項
    施用第一級毒品罪、施用第二級毒品罪、毒品危害防制條例
    第8 條第1 項轉讓第一級毒品罪（自93、94年間起迄95 年6
    月30日止轉讓海洛因予辛○○部分）、轉讓第一級毒品罪（
    共20罪，包括自95年7 月1 日起迄95年11月4 、5 日止，轉
    讓予辛○○18罪部分，及自95年10月初起迄95年10月底止，
    轉讓予丙○○2 罪部分）、毒品危害防制條例第4 條第1項
    販賣第一級毒品罪（共3 罪，乙○○部分）、毒品危害防制
    條例第5 條第2 項意圖販賣而持有第二級毒品罪。被告持有
    第一級毒品海洛因之低度行為，為施用、轉讓、販賣第一級
    毒品之高度行為所吸收，被告持有第二級毒品甲基安非他命
    之低度行為，為施用、意圖販賣而持有第二級毒品甲基安非
    他命之行為所吸收，均不另論罪。被告自93、94年間起迄95
    年6 月30日止先後多次轉讓海洛因予辛○○之犯行，時間緊
    接，方法相同，所犯又屬犯罪構成要件相同之罪名，顯係基
    於概括之犯意反覆為之，為廢止前連續犯，應依廢止前刑法
    第56條論以一罪，並依法加重其刑。檢察官雖僅就被告於95
    年1 月間某日起，轉讓海洛因予辛○○之犯行部分起訴，然
    被告自93、94年間起迄95年1 月間前，約每星期轉讓1 次海
    洛因予辛○○之犯行部分，與起訴部分有廢止前連續犯之裁
    判上一罪關係，為起訴效力所及，本院自得加以審理。另按
    刑法於95年7 月1 日修正施行，其中第56條有關連續犯之規
    定業已刪除，即係將本應各自獨立評價之數罪，回歸本來就
    應賦予複數法律效果之原貌。因此，就刑法修正施行後多次
    施用毒品之犯行，採一罪一罰，始符合立法本旨。故行為人
    於刑法修正施行前連續施用毒品部分，應依刑法第2 條第1
    項之規定，適用修正前連續犯之規定論以一罪；刑法修正施
    行後之多次施用犯行，除符合接續犯之要件外，則應一罪一
    罰，再就刑法修正施行後之數罪，與修正前依連續犯規定所
    論之一罪，數罪併罰，合併定其應執行之刑（最高法院96
    年第9 次刑事庭會議決議參照）。再按所謂接續犯，係指「
    行為人主觀上就同一犯罪構成事實，以單一行為之數個舉動
    接續進行，以實現一個犯罪構成要件，侵害同一法益，客觀
    上亦認係實施一個犯罪行為」，最高法院著有71年台上字第
    2837號判例、92年度台上字第6744號判決意旨可資參照。被
    告自承伊不會主動提供海洛因予辛○○，都是辛○○向他要
    時才會給（本院(三)卷第82頁），而證人辛○○亦證稱其所施
    用之海洛因都是向被告要的等語（本院(三)卷第28至29頁），
    顯見被告每次提供海洛因予辛○○施用，都是辛○○向其提
    出要求後，他才提供，而非被告主觀上基於單一之犯意，而
    透過數個舉動接續進行，以實現一個構成要件之行為，參諸
    前揭說明，顯與接續犯之概念相違。故被告自95年7 月1 日
    起迄95年11月4 、5 日止，以每星期轉讓海洛因1 次予辛○○施用計算，共轉讓18次予辛○○施用（130 天÷7 ＝18…
    4 ，應以18次計對被告較為有利）、及自95年10月初起迄95
    年10月底止，轉讓海洛因2 次予丙○○施用之犯行，即無所
    謂「集合犯」或「接續犯」之裁判上一罪或實質上一罪關係
    ，而應依實際行為之次數，各自獨立評價論以數罪，附此敘
    明。換言之，被告自95年7 月1 日起迄95年11月4 、5 日止
    ，應轉讓海洛因予辛○○施用18次，加計在95年10月間轉讓
    海洛因予丙○○2 次，而犯有20次轉讓第一級毒品海洛因罪
    。公訴意旨雖以丙○○自95年7 月1 日起至95年11月7 日止
    因無現金可用，遂以擔任甲○○汽車司機之勞務來抵充購毒
    款項，執認被告涉嫌販賣海洛因予丙○○1 次之罪嫌。訊據
    被告矢口否認丙○○有向其購買海洛因，也未要求丙○○以
    提供勞務抵充向伊購買海洛因價款情事，而證人丙○○於警
    詢中雖證稱每次甲○○要外出均是我負責載他當他的司機，
    所以他才免費提供海洛因給我施用乙語（警卷第10頁第14行
    ），然查證人丙○○於同日警詢中亦陳稱我所施用的海洛因
    均是甲○○免費提供給我施用（警卷第10頁第12行），另在
    本院審理時則具結證稱有開車載過甲○○，有時被告開車，
    有時我開車，但沒有因為開車載甲○○他就給我毒品等語（
    本院(二)卷第46、48頁）。另從被告對於曾經提供海洛因給丙○○施用乙節，亦未加否認，且被告與丙○○彼此間是否曾
    約以由丙○○在被告外出時擔任被告司機方式提供勞務，作
    為向被告購買毒品價款之抵償代價，亦未見公訴人具體舉證
    證明，自難僅憑證人丙○○警詢中對被告不利陳述之隻字片
    語，遽認被告涉有與證人丙○○約以擔任被告司機提供勞務
    之方式，作為證人丙○○抵償向被告購買毒品之對價。故公
    訴人認被告提供毒品予丙○○之犯行係涉犯毒品危害防制條
    例第4 條第1 項之販賣第一級毒品罪，尚有未洽，惟二者基
    礎犯罪事實同一，本院自得變更起訴法條逕予審判。公訴意
    旨另以被告持有扣案如附表二編號1 、2 所示之甲基安非他
    命10包、吸食器2 組、附表四編號2 、3 所示之分裝袋1 盒
    、電子秤2 台及丙○○、乙○○、壬○○95年11月7 日為警
    所採尿液檢驗報告均呈甲基安非他命陽性反應，執認被告涉
    嫌販賣第二級毒品之罪嫌。訊據被告矢口否認伊有販賣第二
    級毒品甲基安非他命之犯行，而證人丙○○、乙○○、壬○○亦均否認曾向被告購買甲基安非他命，除此之外，亦未見
    公訴人具體舉證證明被告有販賣第二級毒品甲基安非他命之
    犯行，自難僅憑上開證據，遽認被告涉有販賣第二級毒品甲
    基安非他命之犯行。故公訴人以被告持有甲基安非他命、吸
    食器、分裝袋、電子秤及丙○○、乙○○、壬○○95年11月
    7 日為警所採尿液檢驗報告均呈甲基安非他命陽性反應，遽
    認被告涉犯毒品危害防制條例第4 條第2 項之販賣第二級毒
    品罪，尚有未洽，惟因與本院前述認定被告意圖販賣而持有
    第二級毒品甲基安非他命之犯行間，二者基礎犯罪事實同一
    ，本院自得變更起訴法條逕予審判。又毒品危害防制條例第
    8 條第6 項規定轉讓毒品達一定數量者，加重其刑至二分之
    一，其標準由行政院定之。行政院即於93年1 月7 日公布「
    轉讓持有毒品加重其刑之數量標準」，其第2 條第1 款、第
    2 款規定轉讓第一級毒品淨重5 公克以上；第二級毒品淨重
    10 公 克以上，應加重其刑至二分之一。本件被告轉讓第一
    級毒品海洛因予辛○○、丙○○之實際數量為何，並無證據
    證明已逾此標準，在罪疑唯輕之原則下，自無以上開規定加
    重其刑之適用。被告上開所犯施用第一級毒品罪、施用第二
    級毒品罪、連續轉讓第一級毒品罪、轉讓第一級毒品罪（20
    罪）、販賣第一級毒品罪（3 罪）、意圖販賣而持有第二級
    毒品各罪間，犯意個別，行為互殊，應予分論併罰。又被告
    曾因侵占案件，經本院判處有期徒刑5 月確定，甫於92年8
    月11 日 易科罰金執行完畢等情，有臺灣高等法院被告前案
    紀錄表1 份附卷可稽，其於前開有期徒刑執行完畢後5 年內
    ，再故意犯上開所列有期徒刑以上之罪，均為累犯，本應均
    依修正前刑法第47條第1 項之規定加重其刑，惟被告所犯販
    賣第一級毒品罪（3 罪）部分為最輕本刑無期徒刑以上之罪
    ，依法不得加重，故僅就被告所犯販賣第一級毒品併科罰金
    部分、施用第一級毒品罪、施用第二級毒品罪、連續轉讓第
    一級毒品罪、轉讓第一級毒品罪（20罪）、意圖販賣而持有
    第二級毒品罪，依法加重其刑。復按毒品危害防制條例制訂
    之目的，係為防制毒品危害，維護國民身心健康，而有關販
    賣第一級毒品罪責部分，則處以死刑或無期徒刑之重刑：然
    若未分別行為人販賣第一級毒品之數量、次數、獲利金額及
    所造成之危害，一律處以死刑或無期徒刑之重刑，自非罰其
    所當罰之刑事政策目的，亦非阻絕毒害之唯一方法。查被告
    於本次經警查獲時僅賣出3 次，每次1000元之海洛因予乙○○，實際犯罪所得僅3000元，另扣案之海洛因驗後合計淨重
    僅20.30 公克，是其所販賣第一級毒品之數量非鉅，衡之毒
    品危害防制條例第4 條第1 項法定本刑為死刑、無期徒刑，
    倘與大量販賣毒品者相比，若處以被告該法定最輕本刑無期
    徒刑，猶尚嫌過重，其情狀尚堪憫恕，爰依刑法第59條規定
    ，減輕其刑，並依法先加後減。爰審酌被告前因施用毒品案
    件經觀察、勒戒及強制戒治後，本應徹底戒除毒癮，不料其
    竟仍繼續施用毒品，顯見其並無戒除毒害之決心，且長期提
    供毒品供其女友辛○○及丙○○施用，又為牟私利而販賣海
    洛因及意圖販賣而持有甲基安非他命，殘害國民身心健康，
    足使社會施用毒品人口增加，而相對提高社會負成本，減損
    勞動生產力，影響社會層面至深且鉅，犯後否認犯行且數度
    更改辯詞，毫無悔意，態度不佳，本不宜寬貸，惟念其犯後
    坦承施用海洛因、甲基安非他命及部分轉讓海洛因犯行，且
    施用毒品乃自戕一己之身體健康，並具有病患性人格之特質
    ，其行為本身對社會所造成之危害並非直接鉅大，及被告提
    供海洛因予辛○○、丙○○施用係在辛○○、丙○○要求下
    而為，及查獲之毒品數量、販賣所得金額等一切情狀，分別
    量處如主文所示之刑。又被告販賣第一級毒品罪之性質，認
    有褫奪公權之必要，爰依刑法第37條第2 項規定，就販賣第
    一級毒品罪（3 罪）部分，各予以宣告褫奪公權10年。被告
    所犯施用第一級毒品罪、施用第二級毒品罪及連續轉讓第一
    級毒品罪、轉讓第一毒品罪（20罪）時間均在96年4 月24日
    以前，合於減刑條件，爰依中華民國96年罪犯減刑條例第2
    條第1 項第3 款之規定，分別減其宣告刑，並與不符合該條
    例減刑條件之販賣第一級毒品罪（3 罪）、意圖販賣而持有
    第二級毒品罪合併定其應執行刑。
二、扣案附表一編號1 所示之注射針筒6 盒，雖均呈海洛因陰性
    反應，然經被告陳述為其所有（警卷第4 頁），且為預備供
    施用或販賣海洛因所用，均依刑法第38條第1 項第2 款宣告
    沒收。附表二編號1 所示甲基安非他命10包（合計驗前淨重
    32.031公克，驗後淨重32.025公克），均為被告所有（警卷
    第4 頁），且為被告施用，及意圖供販賣之用，經檢驗結果
    均呈甲基安非他命陽性反應，有附表二編號1 檢驗報告欄所
    示檢驗報告可稽，係毒品危害防制條例第2 條第2 項第2款
    所規定之第二級毒品，且屬違禁物，爰依毒品危害防制條例
    第18條第1 項前段之規定，不問屬於犯人與否，均宣告沒收
    銷燬之。附表二編號2 所示甲基安非他命吸食器2 組，均為
    被告所有，業據被告自承在卷（警卷第4 頁），且經檢驗結
    果均分別呈甲基安非他命陽性反應，有附表二編號2 檢驗報
    告欄所示檢驗報告可稽，均與殘留之第二級毒品難以析離，
    且無析離實益，應均視為第二級毒品一併沒收銷燬之。附表
    三編號1 所示海洛因14包（合計淨重26.65 公克，純度79.
    16﹪，純質淨重20.30 公克），均為被告所有，業據被告自
    承在卷（警卷第4 頁），且為被告施用、轉讓及販賣所用，
    而檢驗結果均呈海洛因陽性反應，有附表三編號1 檢驗報告
    欄所示檢驗報告可稽，係屬毒品危害防制條例第2 條第2 項
    第1 款所規定之第一級毒品，且屬違禁物，爰均依毒品危害
    防制條例第18條第1 項前段之規定，不問屬於犯人與否，沒
    收銷燬之。至鑑驗耗用之海洛因及甲基安非他命既已滅失，
    自無庸宣告沒收銷燬，併此敘明。附表三編號2 、3 所示之
    黑色研磨機1 台、攪拌碗1 個，均係被告用以將購入之高純
    度海洛因研磨、攪拌摻入其他添加物後分裝販賣他人之用，
    均為供本案販賣第一級毒品海洛因（3 罪）所用之物，且均
    分別呈海洛因陽性反應，有附表三編號2 、3 檢驗報告欄所
    示檢驗報告在卷可稽，均與殘留之第一級毒品難以析離，且
    無析離實益，亦應視為第一級毒品一併沒收銷燬之。附表四
    編號1 所示藍色研磨機經檢驗結果雖呈海洛因陰性反應，然
    該研磨機應係被告擬用來將海洛因研磨稀釋之用，附表四編
    號2 分裝袋則係被告用來作為分裝海洛因、甲基安非他命之
    用，雖均呈海洛因、甲基安非他命陰性反應，然經被告陳述
    為其所有（警卷第4 頁），且顯係被告預備供研磨、分裝海
    洛因後販賣所用，或預備作為分裝甲基安非他命後意圖供販
    賣所用之物，均應依刑法第38條第1 項第2 款宣告沒收。附
    表四編號3 所示電子秤2 台，為被告所有，業據被告自承在
    卷（警卷第4 頁），且為被告預備販賣海洛因、及意圖販賣
    甲基安非他命而持用之工具，顯係供犯該條例第4 條第1項
    販賣第一級毒品罪所用，應依刑法第38條第1 項第2 款宣告
    沒收。未扣案之販賣第一級毒品海洛因所得每次1000元，共
    3 次（合計3000元），為被告販賣第一級毒品所得，應依毒
    品危害防制條例第19條第1 項，宣告沒收，若一部或全部不
    能沒收，應以其財產抵償之。另被告所有附表五編號1 所示
    記帳本3 本，內容記載多與生活開銷相關、編號2 所示行動
    電話4 具、編號4 注射針筒60支、編號5 殘渣袋50個、編號
    6 塑膠管型勺17支、編號7 現金4700元，均無證據證明與本
    案犯罪事實有關，爰不為沒收之諭知。
肆、無罪部分：
一、公訴意旨另以：甲○○基於施用第一級毒品海洛因與第二級
    毒品甲基安非他命之犯意，分別自95年6 月28日起至95年11
    月6 日止（施用海洛因部分），及自95年6 月28日起迄95年
    11 月5日止（施用甲基安非他命部分），多次在高雄市○○
    區○○街217 號8 樓之1 等處所施用海洛因與甲基安非他命
    。同時另基於販賣第一級毒品海洛因之犯意，於95年11 月7
    日被查獲前2 星期內某日將所購置之海洛因以每1 針筒1000
    元之代價販售予壬○○3 次，及自95年1 月間起至95年11月
    7 日止，甲○○又基於轉讓毒品之犯意，將其所有之甲基安
    非他命無償提供予其同居女友辛○○施用等語，因認被告另
    涉犯毒品危害防制條例第10條第1 項施用第一級毒品罪、同
    條第2 項施用第二級毒品甲基安非他命罪、同條例第4 條第
    1 項販賣第一級毒品罪、同條例第8 條第2 項轉讓第二級毒
    品罪嫌。
二、按犯罪事實應依證據認定之，無證據不得推定其犯罪事實；
    又不能證明被告犯罪者，應諭知無罪之判決，刑事訴訟法第
    154 條第2 項、第301 條第1 項分別定有明文。刑事訴訟法
    第156 條第2 項規定，被告雖經自白，仍應調查其他必要之
    證據，以察其是否與事實相符。立法目的乃欲以補強證據擔
    保自白之真實性；亦即以補強證據之存在，藉之限制自白在
    證據上之價值。而所謂補強證據，則指除該自白本身外，其
    他足資以證明自白之犯罪事實確具有相當程度真實性之證據
    而言。雖其所補強者，非以事實之全部為必要，但亦須因補
    強證據與自白之相互利用，而足使犯罪事實獲得確信者，始
    足當之（最高法院74年台覆字第10號判例要旨）。另在訴訟
    上用以證明事實之證據，須於通常一般之人均不致於有所懷
    疑，而得確信其為真實之程度者，始得據以為有罪之認定；
    倘其證明尚未達到此一程度，而有合理之懷疑存在，致使無
    從為有罪之確信時，即應為無罪之判決（最高法院76年度台
    上字第4986號判例意旨參照）。
三、公訴意旨認被告另基於施用第一級毒品海洛因與第二級毒品
    甲基安非他命之犯意，分別自95年6 月28日起至95年11月6
    日止（施用海洛因部分），及自95年6 月28日起迄95年11月
    5 日止（施用甲基安非他命部分），多次在高雄市○○區○○街217 號8 樓之1 等處所施用海洛因與甲基安非他命，無
    非係以被告自白自95年6 月28日起開始施用海洛因、甲基安
    非他命，及扣案之海洛因、甲基安非他命、注射針筒、殘渣
    袋、甲基安非他命吸食器等物為據。訊據被告固坦承自95年
    5 、6 月間起開始施用海洛因，自95年10月間起開始施用甲
    基安非他命等語（本院(三)卷第80至81頁）。惟查，被告之自
    白，雖為證據之一種，但必與事實相符者為限，若其自白顯
    有疑義，而本院就職權調查之所得，仍未能證明其自白確與
    事實相符者，自不得據為認定犯罪事實唯一之基礎。本件被
    告雖於95年11月7 日上午11時許，在前揭高雄市○○區○○
    街住處，以針筒注射方式施用第一級毒品海洛因1 次，及於
    95 年11 月6 日晚間11、12時左右，在前揭住處，以玻璃球
    燒烤方式施用第二級毒品甲基安非他命1 次（此部分犯行經
    本院判決有罪，詳如理由欄第貳項第一點），除此之外，被
    告是否尚有「自95年6 月28日起，多次施用海洛因及甲基安
    非他命」之犯行，遍觀全案卷證，除被告之自白及扣案之使
    用過注射針筒、殘渣袋外，並無被告其他尿液檢驗報告，或
    其他積極證據可供直接證明被告另有施用第一級毒品海洛因
    、第二級毒品甲基安非他命之犯行。至於扣案之注射針筒、
    殘渣袋、安非他命吸食器等物，數量雖多，但遭警查獲當時
    除被告有施用第一級毒品海洛因之行為外，在場辛○○、丙○○、乙○○、壬○○等人案發前均住在該處，且俱有施用
    第一級毒品海洛因之劣行，佐以被告長期提供海洛因供證人
    辛○○施用，另也提供海洛因供證人丙○○施用，及從證人
    丙○○、乙○○、壬○○之尿液檢驗報告顯示，渠等3 人亦
    均有吸食第二級毒品甲基安非他命之行為，故自難以扣案之
    注射針筒、殘渣袋、甲基安非他命吸食器等物之數量，逕行
    認定被告另涉有施用第一級毒品海洛因、第二級毒品甲基安
    非他命之犯行。
四、公訴意旨另以扣案海洛因、注射針筒、分裝袋、電子磅秤、
    研磨機、攪拌碗等物，及證人壬○○之尿液檢驗報告呈嗎啡
    陽性反應，執認被告另涉有販賣海洛因予壬○○之罪嫌。訊
    據被告矢口否認有販賣毒品之犯行，並辯稱扣案毒品是要買
    來自行施用，非供販賣之用云云。經查，證人壬○○雖遭查
    獲當日所採尿液經檢驗結果呈嗎啡陽性反應（本院(三)卷第95
    頁），然證人壬○○從檢察官訊問時（偵卷第143 至144 頁
    ）及本院審理時具結證稱內容均否認向被告購買毒品，並稱
    伊在被告住處電視機上拿海洛因時被告亦不知情等語（本院
    (三)卷第24至27頁），而證人丙○○雖先於警詢中指稱壬○○
    所施用的海洛因是在95年11月6 日晚間9 時許向被告所購買
    云云，惟其於本院則具結證稱沒有看過壬○○向被告拿毒品
    （本院(二)卷第53頁），前後所述內容不一，是否值採，尚非
    無疑，參以證人壬○○自始否認曾向被告購買毒品之情以觀
    ，自難僅憑證人丙○○所為之前揭瑕疵指述，遽認被告涉有
    販賣第一級予壬○○之犯行。除此之外，並無其他證據證明
    被告涉嫌販賣海洛因予壬○○，自不能證明被告涉嫌販賣第
    一級毒品予壬○○之犯行。
五、公訴意旨另以扣案甲基安非他命及吸食器等物為據，執認被
    告另涉轉讓第二級毒品甲基安非他命予辛○○罪嫌。訊據被
    告矢口否認轉讓甲基安非他命給辛○○，並辯稱辛○○並未
    施用甲基安非他命等語。經查，證人辛○○遭警查獲當日所
    採尿液，經送驗結果呈甲基安非他命陰性反應，有卷附高雄
    市立凱旋醫院濫用藥物尿液檢驗報告可稽（本院(三)卷第97頁
    ），而證人辛○○於本院審理時亦具結證稱伊沒有施用甲基
    安非他命（本院(三)卷第28頁），足認證人辛○○遭警查獲前
    並無施用甲基安非他命之劣行，故公訴意旨認被告涉有轉讓
    第二級毒品甲基安非他命予辛○○之犯行，尚屬無法證明。
六、綜上所述，依卷內之相關證據資料，公訴意旨所指被告其他
    涉犯之施用第一級毒品海洛因、第二級毒品甲基安非他命，
    或轉讓第二級毒品甲基安非他命予辛○○，或販賣第一級毒
    品海洛因予壬○○之犯行，尚未達於通常一般之人均不致有
    所懷疑，而得確信其為真實之程度，因有合理性懷疑之存在
    ，致使本院無從形成有罪之確信，且公訴人復未能提出其他
    積極證據足以說服法院以形成被告有罪之心證，揆諸首揭法
    條及判例意旨，此部分既不能證明被告犯罪，自應均為無罪
    之諭知，以昭審慎。
伍、另被告持有扣案如附表五編號3 所示白色小圓錠9 瓶，經送
    驗結果均是Diphenoxylate （下稱狄芬諾西萊），屬於行政
    院公告第二級管制藥品，有卷附高雄市立凱旋醫院96年4 月
    17日0000-000號檢驗報告（本院(一)卷第57頁）在卷可稽，惟
    因此部分不在本件起訴範圍，本院自無從併予審判。另附表
    五編號8 所示之注射針筒1 支，為壬○○所有，業據證人壬○○於本院審理時具結證述在卷（本院(三)卷第25頁），顯與
    本案犯罪無關，上揭部分均應由檢察官另為適法之處理，併
    此敘明。
陸、併案意旨（臺灣高雄地方法院檢察署96年度毒偵字第6041號
    ）另以：被告基於施用第一級毒品及第二級毒品之犯意，先
    後於96年6 月1 日4 時許及同日10時許，在高雄市新興區○○○路61號12樓之15，分別施用第二級毒品甲基安非他命及
    第一級毒品海洛因各1 次。嗣於同日12 時30 分許，為警在
    上址查獲，並扣得玻璃吸食球1 個、削尖吸管1 支、已使用
    過之注射針筒14支及第一級毒品海洛因1 小包（毛重0.4 公
    克）等物，經徵得同意後採集其尿液送驗，結果呈現嗎啡、
    甲基安非他命陽性反應，因認被告涉犯違反毒品危害防制條
    例第10條第1 項施用第一級毒品、同條第2 項施用第二級毒
    品罪嫌，且與本件論罪科刑部分具有集合犯之關係，應評價
    為一施用毒品行為而移送併辦等語。惟按所謂集合犯係指依
    一般社會通念，特定犯罪行為具有反覆實施之特性，立法者
    於制定刑罰法律之初，亦已認知該種行為類型之反覆性，而
    有意藉由法條中客觀構成要件之行為要素，涵括上開具有反
    覆實施特性之數個犯罪行為，仍僅接受一次刑法之評價為已
    足，其行為應具有反覆實施性、成癮難以戒斷性方才當之，
    倘零星偶一或時間久遠後另行起意施用，難認具有反覆實施
    之特性，故施用毒品犯罪之行為，仍應依被告施用毒品犯罪
    之時間、頻率及主觀犯意等，客觀予以判斷究應依集合犯或
    數罪併罰處理較為妥適，並非一概論以集合犯。檢察官併辦
    意旨係以同一被告所涉同為施用第一、二級毒品為據，然查
    該次犯行之時間是在96年6 月1 日與本件論罪科刑部分之施
    用時間是在95年11月6 、7 日，兩者相隔逾7 月，且其間被
    告已經為警查獲非法施用第一、二級毒品遭移送法辦致使其
    行為有所中斷，此外亦無其他證據足認被告於此段期間仍出
    於單一反覆實施之行為決意而持續施用第一、二級毒品，是
    尚難認與本件論罪科刑部分有集合犯之關係，本院無從併予
    審究，此部分應退回由檢察官另為適法之處理。
據上論斷，應依刑事訴訟法第299 條第1 項前段、第300條 、第
301 條第1 項，毒品危害防制條例第4 條第1 項、第5 條第2 項
、第8 條第1 項、第10條第1 項、第2 項、第18條第1 項前段、
第19條第1 項，刑法第2 條第1 項、第11條、第38條第1 項第2
款、第59條、第37條第2 項、第8 款，修正前刑法第47條第1項
、第51條第5 款、第56條，中華民國96年罪犯減刑條例第2 條第
1 項第3 款、第7 款，判決如主文。
本案經檢察官丁○○到庭執行職務。
中    華    民    國    97    年    7     月    30    日
                  刑事第八庭  審判長法  官  李璧君
                                    法  官  陳振嘉
                                    法  官  曾仁勇
以上正本證明與原本無異。
如不服本判決應於收受本判決後10日內向本院提出上訴書狀，並
應敘述具體理由，如未敘述上訴理由者，應於上訴期間屆滿後20
日內補提理由書狀於本院（均須按他造當事人之人數附繕本）「
切勿逕送上級法院」。
中    華    民    國    97    年    7     月    30    日
                                    書記官  王紀芸
附錄本案論罪法條：
毒品危害防制條例第4條
製造、運輸、販賣第一級毒品者，處死刑或無期徒刑；處無期徒
刑者，得併科新臺幣1 千萬元以下罰金。
製造、運輸、販賣第二級毒品者，處無期徒刑或7 年以上有期徒
刑，得併科新臺幣7 百萬元以下罰金。
製造、運輸、販賣第三級毒品者，處5 年以上有期徒刑，得併科
新臺幣5 百萬元以下罰金。製造、運輸、販賣第四級毒品者，處
3 年以上10年以下有期徒刑，得併科新臺幣3 百萬元以下罰金。
製造、運輸、販賣專供製造或施用毒品之器具者，處1 年以上7
年以下有期徒刑，得併科新臺幣1 百萬元以下罰金。
前五項之未遂犯罰之。
毒品危害防制條例第8條
轉讓第一級毒品者，處1 年以上7 年以下有期徒刑，得併科新臺
幣1 百萬元以下罰金。
轉讓第二級毒品者，處6 月以上5 年以下有期徒刑，得併科新臺
幣70萬元以下罰金。
轉讓第三級毒品者，處3 年以下有期徒刑，得併科新臺幣30萬元
以下罰金。
轉讓第四級毒品者，處1 年以下有期徒刑，得併科新臺幣10萬元
以下罰金。
前四項之未遂犯罰之。
轉讓毒品達一定數量者，加重其刑至二分之一，其標準由行政院
定之。
毒品危害防制條例第5條
意圖販賣而持有第一級毒品者，處無期徒刑或10年以上有期徒刑
，得併科新臺幣7 百萬元以下罰金。
意圖販賣而持有第二級毒品者，處5 年以上有期徒刑，得併科新
臺幣5 百萬元以下罰金。
意圖販賣而持有第三級毒品者，處3 年以上10年以下有期徒刑，
得併科新臺幣3 百萬元以下罰金。
意圖販賣而持有第四級毒品或專供製造、施用毒品之器具者，處
1 年以上7 年以下有期徒刑，得併科新臺幣1 百萬元以下罰金。
毒品危害防制條例第10條
施用第一級毒品者，處 6 月以上 5 年以下有期徒刑。
施用第二級毒品者，處 3 年以下有期徒刑。
附表一：扣案預備供施用、販賣第一級毒品犯罪所用之物
┌──┬────────┬────────┬──────┬──────┐
│編號│扣押物品        │檢驗報告        │含毒品種類  │備註        │
├──┼────────┼────────┼──────┼──────┤
│ 1  │注射針筒6 盒    │高雄醫學大學附設│甲基安非他命│均應依刑法第│
│    │                │中和紀念醫院96年│、嗎啡陰性反│38條第1 項第│
│    │                │4月24 日編號9604│應          │2 款沒收    │
│    │                │-242檢驗報告（本│            │            │
│    │                │院(一)卷第37頁）  │            │            │
└──┴────────┴────────┴──────┴──────┘
附表二：扣案供施用、意圖販賣而持有第二級毒品所用之物
┌──┬────────┬────────┬──────┬──────┐
│編號│扣押物品        │檢驗報告        │毒品種類    │備註        │
├──┼────────┼────────┼──────┼──────┤
│ 1  │甲基安非他命10包│高雄醫學大學附設│均呈甲基安非│均應依毒品危│
│    │（合計驗前淨重  │中和紀念醫院96年│他命陽性反應│害防治條例第│
│    │32.031公克，驗後│1 月16日編號9601│            │18條第1 項前│
│    │淨重32.025公克）│-148 、149、150 │            │段沒收銷燬之│
│    │                │檢驗報告（偵卷第│            │            │
│    │                │88至90頁）      │            │            │
├──┼────────┼────────┼──────┼──────┤
│ 2  │吸食器2 組      │高雄醫學大學附設│均呈甲基安非│同上        │
│    │                │中和紀念醫院96年│他命陽性反應│            │
│    │                │4月24 日編號9604│            │            │
│    │                │-259、260 檢驗報│            │            │
│    │                │告（本院(一)卷第54│            │            │
│    │                │至55頁）        │            │            │
└──┴────────┴────────┴──────┴──────┘
附表三：扣案供販賣第一級毒品及分裝工具
┌──┬────────┬────────┬──────┬──────┐
│編號│扣押物品        │檢驗報告        │含毒品種類  │備註        │
├──┼────────┼────────┼──────┼──────┤
│ 1  │海洛因14包（合計│法務部調查局95年│均呈海洛因陽│均應依毒品危│
│    │驗前淨重25.65 公│12月31日調科壹字│性反應      │害防治條例第│
│    │克，純質淨重    │第00000000000 號│            │18條第1 項前│
│    │20.30公克 ）    │鑑定書（偵卷第86│            │段沒收銷燬之│
│    │                │頁）            │            │            │
├──┼────────┼────────┼──────┼──────┤
│ 2  │研磨機（黑色）1 │高雄醫學大學附設│海洛因陽性反│同上        │
│    │台              │中和紀念醫院96年│應          │            │
│    │                │4月24 日編號9604│            │            │
│    │                │-243檢驗報告（本│            │            │
│    │                │院(一)卷第38頁）  │            │            │
├──┼────────┼────────┼──────┼──────┤
│ 3  │攪拌碗1個       │高雄醫學大學附設│海洛因陽性反│同上        │
│    │                │中和紀念醫院96年│應          │            │
│    │                │4 月24日編號9604│            │            │
│    │                │-249檢驗報告（本│            │            │
│    │                │院(一)卷第44頁）  │            │            │
└──┴────────┴────────┴──────┴──────┘
附表四：扣案預備供販賣第一級毒品、意圖販賣而持有第二級毒
        品之物
┌──┬────────┬────────┬──────┬──────┐
│編號│扣押物品        │檢驗報告        │含毒品種類  │備註        │
├──┼────────┼────────┼──────┼──────┤
│ 1  │研磨機（藍色）1 │高雄醫學大學附設│海洛因陰性反│應依刑法第38│
│    │台              │中和紀念醫院96年│應          │條第1 項第2 │
│    │                │4 月24日編號9604│            │款沒收      │
│    │                │-244檢驗報告（本│            │            │
│    │                │院(一)卷第39頁）  │            │            │
├──┼────────┼────────┼──────┼──────┤
│ 2  │分裝袋1盒       │高雄醫學大學附設│海洛因陰性反│均應依刑法第│
│    │                │中和紀念醫院96年│應          │38條第1 項第│
│    │                │4 月24日編號9604│            │2 款沒收    │
│    │                │-241檢驗報告（本│            │            │
│    │                │院(一)卷第36頁）  │            │            │
├──┼────────┼────────┼──────┼──────┤
│ 3  │電子秤2台       │                │            │均應依刑法第│
│    │                │                │            │38條第1 項第│
│    │                │                │            │2 款沒收    │
│    │                │                │            │            │
└──┴────────┴────────┴──────┴──────┘
附表五：與本案犯罪無關
┌──┬────────┬────────┬──────┬──────┐
│編號│扣押物品        │檢驗報告        │毒品種類    │備註        │
├──┼────────┼────────┼──────┼──────┤
│ 1  │記帳本3本       │                │            │與本案犯罪無│
│    │                │                │            │關（甲○○所│
│    │                │                │            │有）        │
├──┼────────┼────────┼──────┼──────┤
│ 2  │行動電話4具     │                │            │與本案犯罪無│
│    │                │                │            │關（甲○○所│
│    │                │                │            │有）        │
├──┼────────┼────────┼──────┼──────┤
│ 3  │白色小圓錠9瓶   │高雄醫學大學附設│Diphenoxylat│與本犯罪無關│
│    │                │中和紀念醫院96年│（狄分諾西萊│（甲○○所有│
│    │                │4月24 日編號9604│）第二級管制│，未經起訴）│
│    │                │-262檢驗報告（本│藥品        │            │
│    │                │院(一)卷第57頁）  │            │            │
├──┼────────┼────────┼──────┼──────┤
│ 4  │注射針筒60支    │高雄醫學大學附設│海洛因陽性反│與本案犯罪無│
│    │                │中和紀念醫院96年│應          │關（甲○○所│
│    │                │4月24 日編號9604│            │有）        │
│    │                │-251至254 檢驗報│            │            │
│    │                │告（本院(一)卷第46│            │            │
│    │                │至49頁）        │            │            │
├──┼────────┼────────┼──────┼──────┤
│ 5  │殘渣袋50個      │高雄醫學大學附設│海洛因陽性反│同上        │
│    │                │中和紀念醫院96年│應          │            │
│    │                │4月24 日編號9604│            │            │
│    │                │-245至248 檢驗報│            │            │
│    │                │告（本院(一)卷第40│            │            │
│    │                │至43頁）        │            │            │
├──┼────────┼────────┼──────┼──────┤
│ 6  │塑膠管型勺17 支 │高雄醫學大學附設│海洛因陽性反│同上        │
│    │                │中和紀念醫院96年│應          │            │
│    │                │4月24日編號9604-│            │            │
│    │                │255至257檢驗報告│            │            │
│    │                │（本院(一)卷第50至│            │            │
│    │                │53頁）          │            │            │
├──┼────────┼────────┼──────┼──────┤
│ 7  │現金4700元      │                │            │同上        │
├──┼────────┼────────┼──────┼──────┤
│ 8  │注射針筒1支     │高雄醫學大學附設│海洛因陽性反│與本案犯罪無│
│    │                │中和紀念醫院96年│應          │關（壬○○所│
│    │                │4 月24日編號9604│            │有）        │
│    │                │-250檢驗報告（本│            │            │
│    │                │院(一)卷第45頁）  │            │            │
└──┴────────┴────────┴──────┴──────┘


司法院資訊處製作；財團法人民間司法改革基金會備份。
